【裁判字號】    99,易,1927
【裁判日期】    991111
【裁判案由】    電子遊戲場業管理條例
【裁判全文】
臺灣高雄地方法院刑事判決              99年度易字第1927號
公  訴  人  臺灣高雄地方法院檢察署檢察官
被      告  丙○○
            甲○○
            乙○○
上列被告因電子遊戲場業管理條例案件，經檢察官提起公訴（99
年度偵字第7726號），本院判決如下：
    主  文
丙○○共同犯電子遊戲場業管理條例第二十二條之非法營業罪，
處拘役伍拾日，如易科罰金，以新臺幣壹仟元折算壹日，緩刑貳
年。扣案之電子遊戲機「夢幻精靈禮品機」貳台（含IC板貳塊
）及內含之代幣共玖拾柒枚、「一千合一」壹台（含IC板壹塊）
、「NEW ASTRO CITY（中國龍）」壹台（含IC板壹塊）、「俄羅
斯魔術方塊」壹台（含IC板壹塊）及新臺幣壹仟壹佰元，均沒收
。
甲○○共同犯電子遊戲場業管理條例第二十二條之非法營業罪
，處拘役參拾日，如易科罰金，以新臺幣壹仟元折算壹日，緩刑
貳年。扣案之電子遊戲機「一千合一」壹台（含IC板壹塊）、「
NEW ASTRO CITY（中國龍）」壹台（含IC板壹塊）、「俄羅斯魔
術方塊」壹台（含IC板壹塊）及新臺幣壹仟壹佰元，均沒收。
乙○○無罪。
    事  實
一、丙○○與甲○○均明知未依電子遊戲場業管理條例規定領有
    電子遊戲場業營業級別證者，不得經營電子遊戲場業，竟基
    於經營電子遊戲場業之共同犯意聯絡，由丙○○自民國（下
    同）98年11月1 日起，提供其所經營位於高雄縣鳳山市○○○路5 巷9 之10號「大順釣蝦場」之不特定人可得出入場所
    ，以每台機具每月租金新臺幣（下同）1,000 元之代價供甲○○擺設可產生聲光影像、圖案、動作之電子遊戲機「一千
    合一」、「俄羅斯方塊」、「NEWASTROCITY( 中國龍) 」各
    1 台。丙○○另自行擺設電子遊戲機具「夢幻精靈禮品機」
    2 台，並以每月薪資18,000元僱用不知情之葉靚羿擔任店員
    為現場兌換代幣、看顧機台。嗣於99年1 月25日17時20分許
    ，為警在上址執行臨檢勤務時查獲，並扣得上開電子遊戲機
    具共5 台（含IC板5 塊）、「夢幻精靈禮品機」機台內之代
    幣共97枚、「一千合一」、「俄羅斯方塊」、「NEW ASTRO
    CITY( 中國龍) 」機台內10元硬幣共110 枚。
二、案經高雄縣政府警察局鳳山分局報請臺灣高雄地方法院檢察
    署檢察官偵查起訴。
    理  由
壹、證據能力部分
一、按被告以外之人於審判外之陳述，雖不符前4 條之規定，而
    經當事人於審判程序同意作為證據，法院審酌該言詞陳述或
    書面陳述作成時之情況，認為適當者，亦得為證據，刑事訴
    訟法第159 條之5 第1 項定有明文。
二、本案認定事實所引用之卷內證據資料，除原已符同法第159
    條之1 至第159 條之4 規定，及法律另有規定等傳聞法則例
    外規定，而得作為證據外，並無證據證明係公務員違背法定
    程式所取得，而檢察官及被告於本院行準備程序時，均同意
    其作為本案證據之證據能力，且本院審酌前揭陳述作成時之
    情況，並無違法取證之瑕疵，亦認以之作為證據為適當，是
    本件有關被告以外之人於審判外之言詞或書面陳述等供述證
    據，依前揭法條意旨，自均得為證據。
貳、被告丙○○、甲○○部分
一、認定事實：訊據被告丙○○、甲○○於本院審判期日中就上
    開犯罪事實坦承不諱，核與證人葉靚羿於警詢之證述相符，
    並有高雄縣政府99年4 月19日府建使字第0990098883號函、
    經濟部99年5 月31日經商字第09900059750 號函及附件、高
    雄縣政府警察局鳳山分局五甲派出所現場檢查紀錄表、扣押
    筆錄、扣押物品目錄表各1 份及扣案之電子遊戲機具5 台（
    含IC板5 塊）及機台內之代幣、硬幣等在卷可佐，足認被告
    自白與事實相符，堪予採信。本件事證明確，被告犯行洵堪
    認定，應予依法論科。
二、論罪部分
  (一)核被告二人所為，均係犯電子遊戲場業管理條例第22條之非
    法營業罪。
  (二)被告二人間，就擺設「一千合一」、「俄羅斯方塊」、「NE
    W ASTRO CITY( 中國龍) 」之電子遊戲機台以非法營業之犯
    行有犯意聯絡及行為分擔，應論以共同正犯。
  (三)又按刑事法若干犯罪行為態樣，本質上原具有反覆、延續
    實行之特徵，立法時既予特別歸類，定為犯罪構成要件之行
    為要素，則行為人基於單一之行為決意，在密切接近之一定
    時、地持續實行之複次行為，倘依社會通念，在客觀上認為
    符合一個反覆、延續性之行為觀念者，於刑法評價上，即應
    僅成立一罪，學理上所稱「集合犯」之職業性、營業性或收
    集性等具有重複特質之犯罪均屬之（最高法院95年度台上字
    第1079號判決意旨參照) 。被告二人自98年11月1 日起迄
    99年1 月25日17時20分為警查獲時止，所為之上開犯行，係
    基於同一經營之決意，而於密切接近之時、地反覆持續為之
    ，以達其牟利之目的，依社會通念，於客觀上符合一個反覆
    、延續性之行為特徵，在刑法評價上，應僅成立集合犯之一
    罪。準此，就被告丙○○部分，公訴意旨另以被告丙○○
    與被告乙○○於上揭時間、地點共同以擺設電子遊戲機「EZ
    TOUCH 2 PLUS」1 台非法經營電子遊戲場業之犯行，即與被
    告丙○○前揭論罪部分具有實質上一罪關係，然因公訴意旨
    所指「EZ TOUCH 2 PLUS 」其實質內容即IC板內容係「EZ
    TOUCH 精華版」電子遊戲機，此經本院現場勘驗屬實（見本
    院卷第35頁至第40頁），而「EZ TOUCH精華版」電子遊戲機
    開機台業經經濟部於別93年11月11日第116 次電子遊戲機評
    鑑會議、94年12月7 日第131 次評鑑會議各認定非均屬電子
    遊戲機，此有上開經濟部函及第116 次、131 會次評鑑通過
    電子遊戲機名錄各1 份附卷可稽，並經檢察官於起訴書予以
    敘明，是就被告丙○○被訴與被告乙○○共同犯電子遊戲場
    業管理條例第22條之非法營業罪部分，爰不另為無罪之諭知
    ，附此敘明。
三、科刑部分
  (一)爰審酌被告二人未經許可即擅自經營電子遊戲場業，妨礙國
    家對電子遊戲場業的正確管理，對當地的社會安寧、善良風
    俗及出入的國民健康亦因而有未經評估的潛在風險，惟念其
    擺設地點即丙○○所經營大順釣蝦場亦有辦理營利事業登記
    ，並向高雄縣政府地方稅務局繳納娛樂稅（見偵訊卷第28頁
    至第29頁），足見其係因一時失慮致罹刑章，並考量其擺設
    上開電子遊戲機具之時間未達三個月，所得利益非鉅及兩人
    所擺設的機台數量不同等情狀，分別量處如主文所示之刑，
    並諭知易科罰金之折算標準。
  (二)又查被告丙○○前無犯罪紀錄，被告甲○○所受刑之宣告因
    緩刑期滿未經撤銷而失其效力，二人均係前未曾因故意犯罪
    而受有期徒刑以上刑之宣告，有臺灣高等法院被告前案紀錄
    表1 份在卷可考，其因一時失慮致罹刑典，惟已坦承犯錯，
    有所悔悟，堪認經此偵審程序之教訓，當已知所警惕，而信
    無再犯之虞，對其二人本件犯罪並未造成實害，本院審酌上
    情，認前揭所宣告之刑以暫不執行為適當，爰併予宣告緩刑
    2 年，以啟自新。
  (三)從刑之審酌：(1)扣案之電子遊戲機「夢幻精靈禮品機」2
    台（含IC板2 塊）及內含之代幣共97枚，均係被告丙○○所
    有；(2)扣案之電子遊戲機「一千合一」、「NEW ASTRO CITY
    （中國龍）」、「俄羅斯魔術方塊」各1 台（各含IC 板1塊
    ），則均係被告甲○○所有；均為供被告共同犯罪所用之物
    。甲○○所有之前揭三機具內扣得之硬幣共1,100 元，則
    係被告丙○○、甲○○共同犯罪所得財物，爰依刑法第38條
    第1 項第2 款、第3 項及共同正犯責任共同原則，各宣告沒
    收之。
參、被告乙○○部分
一、(一)公訴意旨略以：被告乙○○與被告丙○○基於經營電子遊
    戲場所之共同犯意聯絡，自98年11月1 日起，以由丙○○提
    供上揭「大順釣蝦場」，由乙○○擺設電子遊戲機具「EZ
    TOUCH 2 PLUS」1 台之方式經營電子遊戲場業。嗣於99年1
    月25日17時20分許，為警在上址執行臨檢勤務時查獲，並扣
    得上開電子遊戲機具1 台（含IC板1 塊）、機台內10元硬幣
    5 枚等詞，因認被告涉犯電子遊戲場業管理條例第22條之非
    法營業罪嫌。
  (二)檢察官認為被告涉犯上開罪嫌，除以前揭證據外，尚有經濟
    部93年11月11日第116 會次電子遊戲機評鑑會議通過電子遊
    戲機名錄1 份以證明「EZ TOUCH 2 PLUS 」屬益智類電子遊
    戲機之事實為為論據。
二、被告乙○○固坦承有於丙○○經營之「大順釣蝦場」擺設上
    揭電子遊戲機之事實，惟堅決否認有何檢察官所指犯行，辯
    稱：該電子遊戲機僅外殼壓克力板標示「EZTOUCH 2 PLUS」
    ，其實質內容及畫面均係「EZ TOUCH精華版」等語。
三、本院得心證理由
  (一)按犯罪事實應依證據認定之，無證據不得認定犯罪事實；不
    能證明被告犯罪者，應諭知無罪之判決，刑事訴訟法第154
    條第2 項、第301 條第1 項分別定有明文。
  (二)本件查扣之乙○○所有之電子遊戲機外殼固標示「EZTOUC
    H 2 PLUS」，此有現場查獲照片（見警詢卷第35頁）及本院
    現場勘驗屬實（見本院卷第35頁至第40頁）；然該查扣機
    具經本院現場插電勘驗其畫面與內附IC板均顯示係「EZ
    TOUCH 精華版」，此有勘驗照片在卷可稽；準此，電子遊
    戲機台自應以其顯示畫面與內容決定其是否為電子遊戲機而
    非以外殼決定，是上揭查扣之外殼標示「EZTOUCH 2 PLUS」
    之電子遊戲機應認係「EZ TOUCH精華版」電子遊戲機，而「
    EZ TOUCH精華版」電子遊戲機業經經濟部於93年11月11日第
    116 次電子遊戲機評鑑會議、94年12月7 日第131 次評鑑會
    議各認定非均屬電子遊戲機，此有上開經濟部函及第116 次
    、131 會次評鑑通過電子遊戲機名錄各1 份附卷可稽，並經
    檢察官於起訴書予以敘明，是被告所擺放之上開機台尚難認
    定屬電子遊戲場業管理條例所規範之電子遊戲機。公訴檢
    察官就此雖主張本院現場勘驗是否能確認該機台並未經人為
    改變、破壞或受到污染之情形等語，則因卷內除系爭機台之
    外殼照片外，並無其他證據證明查扣時該機台之實質內容，
    單以公訴檢察官前揭質疑，尚難為被告不利之認定，附此敘
    明。
  (三)從而，被告乙○○擺設於丙○○所經營「大順釣蝦場」之系
    爭機台既非電子遊戲場業管理條例所規範之電子遊戲機，自
    無違反該條例可言。
四、綜上所述，依卷內證據尚難使本院形成被告乙○○有罪之心
    證，且本院復查無其他卷存積極證據足認被告確有檢察官所
    指上開違反電子遊戲場業管理條例第15條之規定而犯同條例
    第22條之犯行，自屬不能證明被告犯罪，參以首開說明，應
    諭知被告無罪之判決。
據上論斷，應依刑事訴訟法第299 條第1 項前段、第301 條第1
項，電子遊戲場業管理條例第22條，刑法第11條前段、第28條、
第41條第1 項前段、第74條第1 項第1 款、第38條第1 項第2 款
、第3 項，判決如主文。
本案經檢察官曾財和到庭執行職務。
中    華    民    國    99    年    11    月    11    日
                  刑事第十三庭  法  官  楊智守
以上正本證明與原本無異。
如不服本判決應於收受判決後10日內向本院提出上訴書狀，並應
敘述具體理由。其未敘述上訴理由者，應於上訴期間屆滿後20日
內向本院補提理由書(均須按他造當事人之人數附繕本)「切勿逕
送上級法院」。
中    華    民    國    99    年    11    月    11    日
                                書記官  蔡毓琦

司法院資訊處製作；財團法人民間司法改革基金會備份。
